【裁判字號】    99,上易,28
【裁判日期】    990224
【裁判案由】    竊盜
【裁判全文】
臺灣高等法院花蓮分院刑事判決          99年度上易字第28號
上  訴  人
即  被  告  甲○○
上列上訴人即被告因竊盜案件，不服臺灣臺東地方法院98年度易
字第68號，中華民國98年11月25日第一審判決（起訴案號：臺灣
臺東地方法院檢察署97年度偵字第1802號），提起上訴，本院判
決如下：
    主  文
上訴駁回。
    理  由
一、按不服地方法院之第一審判決而上訴者，應向管轄第二審之
    高等法院為之。上訴書狀應敘述具體理由。上訴書狀未敘述
    上訴理由者，應於上訴期間屆滿後20日內補提理由書於原審
    法院，逾期未補提者，原審法院應定期間先命補正。第二審
    法院認為上訴書狀未敘述理由或上訴有第362 條前段之情形
    者，應以判決駁回之。但其情形可以補正而未經原審法院命
    其補正者，審判長應定期間先命補正。刑事訴訟法第361 條
    、第367 條，分別定有明文。所謂不服第一審判決之具體理
    由，必係依據卷內既有訴訟資料或提出新事證，指摘或表明
    第一審判決有何採證認事、用法或量刑等足以影響判決本旨
    之不當或違法，而構成應予撤銷之具體事由，始克當之（例
    如：依憑證據法則具體指出所採證據何以不具證據能力，或
    依憑卷證資料，明確指出所為證據證明力之判斷如何違背經
    驗、論理法則）；倘僅泛言原判決認定事實錯誤、違背法令
    、量刑失之過重或輕縱，而未依上揭意旨指出具體事由，或
    形式上雖已指出具體事由，然該事由縱使屬實，亦不足以認
    為原判決有何不當或違法者（例如：對不具有調查必要性之
    證據，法院未依聲請調查亦未說明理由，或援用證據不當，
    但除去該證據仍應為同一事實之認定），皆難謂係具體理由
    ，俾與第二審上訴制度旨在請求第二審法院撤銷、變更第一
    審不當或違法之判決，以實現個案救濟之立法目的相契合，
    並節制濫行上訴（最高法院97年度臺上字第892 號判決參照
    ）。是以上訴人之上訴書狀或補提之上訴理由書，雖有敘述
    上訴理由，惟並未具體敘述第一審判決有上述違法、不當情
    形，即與未敘述具體理由無異，其所為上訴，即不符合上訴
    之法定要件。
二、被告上訴意旨略稱：被告案發當日雖有抵達停車場，惟未碰
    觸汽車門把，證人邱文孝之證述並不實在，證人邱文孝亦無
    法確定被告有無開啟車門，是被告是否有基於竊盜意思而觸
    碰車門把手，已有可疑，況被告對車內財物尚未有何接觸，
    或予以支配掌握，即使不小心碰觸車門，亦未達竊盜著手實
    行之程度，而竊盜罪並未處罰預備行為，爰請法院諭知無罪
    判決云云。
三、按刑法上之未遂犯，必須已著手於犯罪行為之實行而不遂，
    始能成立，此在刑法第25條第1 項規定甚明，而竊盜行為之
    著手，係指行為人意圖為自己或第三人不法之所有，而開始
    搜尋財物而定，而所謂「著手搜取財物」，當認自行為人「
    以行竊之意思接近財物，並進而物色財物」之際，方可認為
    係竊盜行為之著手（最高法院82年度第2 次刑事庭會議決議
    參照）。蓋按刑法竊盜罪所保護之法益乃各個人對其所管領
    動產之支配力，是於決定竊盜行為著手時點之際，即應考慮
    具體財產持有人之支配力是否已有被侵害之直接或現實危險
    性。若行為人基於不法所有意圖，已開始有搜尋、物色財物
    、或為物色財物而接近財物之動作，即應認已著手於竊盜之
    行為。經查，原審以本案被告具竊盜意圖，欲在案發當日行
    竊停放於停車場內之汽車，惟被告於觸動行竊車輛之際，為
    目擊證人即臺東縣警察局臺東分局南王派出所所長邱文孝當
    場查獲，而證人邱文孝自偵訊以迄原審審理時，始終堅指被
    告即係欲行竊車輛財物之人，以其當天在場執行埋伏勤務，
    觀察被告及同案被告黃淑芬竊盜行為達數分鐘之久後，發現
    被告觸碰停車場某汽車之左前門門把，始前往盤查喝止，被
    告及同案被告黃淑芬隨即分開逃竄等情，其所為證詞自具有
    極高之憑信性，而足資為被告犯行之證明；復以被告於原審
    中供稱當時身上沒錢，試圖尋找財物等語，則被告物色停車
    場內車輛後鎖定標的，縱因埋伏之警員趨前盤查，致所欲物
    色之財物尚未將之移入自己支配管領之下，惟從客觀上已足
    認其行為係與侵犯他人財物之行為有關，顯然已著手於竊盜
    行為之實行為據，因認被告犯行事證明確，依犯刑法第320
    條第1項、第3項之普通竊盜未遂罪論處，並就認定被告甲○
    ○犯罪所憑之證據與其所持有利辯解不予採納之理由，均已
    詳加載明其認事用法核無違誤。被告空言辯稱未觸碰汽車門
    把，對車內財物未有何接觸或支配掌握云云，係對於原審已
    詳為論斷之事項，恁為有利之主張，不得認為已提出具體之
    上訴理由。
四、本件原審對於被告甲○○犯罪事實之成立及所持辯解不予採
    納之理由，均已詳細說明，其以被告已著手竊盜行為之實行
    而未遂，為未遂犯，依刑法第25條第2 項之規定，按既遂犯
    之刑度減輕其刑。又原審以被告前曾受有期徒刑之宣告，有
    被告全國前案紀錄表1 份在卷可稽，被告甲○○於前之有期
    徒刑執行完畢後，5 年以內故意再犯本案有期徒刑之罪，均
    為累犯，應依刑法第47條第1 項規定加重其刑，並依法先加
    後減之。復審酌被告甲○○為圖一己私利，夥同被告黃淑芬
    共犯本案竊盜未遂行為，被告甲○○並有多次前科犯行，卻
    不思勉改過自新，仍故犯本案，飾詞卸責，犯後態度非佳，
    惟其所竊取之財物價值非鉅，未得手之際即為警查獲，幸未
    造成實際之損害，兼衡其等犯罪動機、目的、手段等一切情
    狀，分別量處被告甲○○有期徒刑3 月，如易科罰金以新台
    幣1千元折算1日，量刑亦詳斟刑法第57條各款事由，堪稱妥
    適。被告甲○○仍執陳詞提起上訴，援引原審已為審酌判斷
    之事項，爭執原審判決有誤，然未依據卷內既有訴訟資料或
    提出新事證具體指摘原判決關於認定事實、適用法律及量刑
    ，有何足以動搖原判決基礎之違法或不當之處，依首揭說明
    ，本件上訴不合上訴之法定要件，應予駁回，並不經言詞辯
    論為之。
五、據上論斷，應依刑事訴訟法第367條前段、第372條，判決如
    主文。
中    華    民    國    99    年    2     月    24    日
                  刑事庭審判長法  官  謝志揚
                              法  官  賴淳良
                              法  官  劉雪惠
以上正本證明與原本無異。
本件不得上訴。
中    華    民    國    99    年    2     月    24    日
                              書記官 李德霞

司法院資訊處製作；財團法人民間司法改革基金會備份。
